【裁判字號】    98,交聲,334
【裁判日期】    980310
【裁判案由】    交管條例聲異
【裁判全文】
臺灣板橋地方法院交通事件裁定         98年度交聲字第334號
原處分機關  交通部公路總局臺北區監理所
異  議  人
即受處分人  甲○○
上列異議人即受處分人因違反道路交通管理處罰條例案件，對於
交通部公路總局臺北區監理所中華民國98年1 月23日北監營裁字
裁40-A1A131386號所為之處分（原舉發案號：臺北市政府警察局
97年11月27日北市警交字第A1A131386 號）聲明異議，本院裁定
如下：
    主  文
異議駁回。
    理  由
一、原處分意旨略以：本件原處分機關係以受處分人即異議人甲
    ○○於民國97年10月21日凌晨零時50分許，駕駛車號740-LC
    號計程車，行經臺北市○○○路與長安東路口時，因「少線
    道車不讓多線道車先行」之違規，而與林坤炎所駕駛之車號
    658-EX號計程車碰撞，經臺北市政府警察局交通警察大隊員
    警到場處理後，因異議人違反道路交通管理處罰條例第45條
    第9 款之規定，以臺北市政府警察局97年11月27日北市警交
    字第A1A131386 號舉發違反道路交通管理事件通知單（下稱
    舉發通知單）舉發後，異議人不服，並於97年12月22日向原
    處分機關提出陳述後，經原處分機關函轉原舉發機關查處無
    誤後，原處分機關於98年1 月23日以北監營裁字裁40-A1A13
    1386號違反道路交通管理事件裁決書（下稱裁決書），依道
    路交通管理處罰條例第45條第9 款之規定，裁處異議人罰鍰
    新臺幣（下同）600 元，並依同條例第63條第1 項第1 款（
    裁決書漏引第1 項第1 款）之規定，記違規點數1 點等語。
二、聲明異議意旨略以：裁書決係以其違反道路交通管理處罰條
    例第45條第9 款規定而予以處罰，裁決有誤；另原舉發機關
    即臺北市政府警察局交通警察大隊認其違反道路交通安全規
    則第102 條第1 項第2 款規定，亦矛盾錯誤，為此聲明異議
    ，請求撤銷原處分等語。
三、按汽車行至無號誌或號誌故障而無交通指揮人員指揮之交岔
    路口，支線道車應暫停讓幹線道車先行。未設標誌、標線或
    號誌劃分幹、支線道者，少線道車應暫停讓多線道先行；車
    道數相同時，轉彎車應暫停讓直行車先行；同為直行車或轉
    彎車者，左方車應暫停讓右方車先行。但在交通壅塞時，應
    於停止線前暫停與他方雙向車輛互為禮讓，交互輪流行駛，
    道路安全規則第102 條第1 項第2 款定有明文；又汽車駕駛
    人，爭道行駛而有少線道車不讓多線道車先行之情形者，處
    新臺幣（下同）600 元以上1,800 元以下罰鍰，並應記違規
    點數1 點，道路交通管理處罰條例第45條第9 款、第63條第
    1項第1款亦分別定有明文。
四、經查：
（一）異議人對於其於前揭時間，駕駛上開車號740-LC號計程車
      ，行經臺北市○○○路與長安東路口時，與林坤炎所駕駛
      之車號658-EX號計程車碰撞之客觀之事實並不爭執，並有
      臺北市政府警察局交通警察大隊製作之道路交通事故現場
      草圖、交通事故初步分析研判表、交通事故談話紀錄表附
      卷足佐，則此部分事實，堪予認定。
（二）另按上開道路交通管理處罰條例及道路交通安全規則有關
      「讓車」之規定，旨在確認行車順序及劃分道路路權，以
      維護交通往來之安全，待有路權之他車輛駕駛人通過，安
      全無虞時，始能再繼續通行之謂。據此，所謂少線道車應
      暫停讓多線道車先行規定之旨，即為少線道車除應先暫停
      於交岔路口，讓多道車先行通過外，在駛進路口之過程中
      ，也須隨時注意多線道車之車況，作讓停之準備。本件異
      議人當時係駕車由建國北路北向南行駛，該道路四線車道
      道路，而林坤炎係駕車由長安東路東向西行駛，該道路為
      五線車道道路，此觀上開交通事故現場草圖自明；另該二
      條道路交叉之路口號誌未運作，亦據異議人、林坤炎於上
      開訪談紀錄表上陳明，揆諸前揭規定及說明，異議人駕駛
      車至該交岔路口時，即應先停車、觀察，並禮讓林坤炎所
      駕駛之計程車先行，待確認已無來車，安全無虞時，方得
      起步穿越該交叉路口，異議人未如此作為，而與林坤炎所
      駕駛之計程車碰撞，顯然違反上開「少線道車應暫停讓多
      線道先行」之規定，其違規事證明確，應依法裁決。
五、綜上，異議人確有上揭少線道車未暫停讓多線道先行之違規
    事實，則原處分機關依據道路交通管理處罰條例第45條第9
    款及同條例第63條第1 項第1 款之規定及違反道路交通管理
    事件統一裁罰基準及處理細則規定，裁處罰鍰600 元及記違
    規點數1 點，即無任何違則誤，應予維持。是本件異議為無
    理由，應予駁回。
六、據上論斷，應依道路交通管理處罰條例第87條第2 項，道路
    交通案件處理辦法第19條，裁定如主文。
中    華    民    國    98    年    3     月    10    日
                  交通法庭  法  官  趙義德
上列正本證明與原本無異。
如不服本裁定，應於裁定送達後五日內敘明抗告理由，向本院提
出抗告狀。
                            書記官  王君倚
中    華    民    國    98    年    3     月    11    日


司法院資訊處製作；財團法人民間司法改革基金會備份。
